【裁判字號】    98,交聲,1661
【裁判日期】    980626
【裁判案由】    聲明異議
【裁判全文】
臺灣高雄地方法院交通事件裁定        98年度交聲字第1661號
原處分機關  高雄市政府交通局
異  議  人
即受處分人  甲○○
上列異議人即受處分人因違反道路交通管理處罰條例案件，不服
高雄市政府交通局於民國98年5 月22日所為之處分（原處分案號
：高市交裁字第裁32–BD0000000 號），聲明異議，本院裁定如
下：
    主  文
原處分撤銷。
甲○○汽車駕駛人，行經有燈光號誌管制之交岔路口紅燈右轉，
處罰鍰新臺幣玖佰元，並記違規點數參點。
    理  由
一、原處分意旨係以：異議人即受處分人甲○○於民國98年3 月
    6 日7 時57分許，駕駛車牌號碼XUL-356 號重型機車，行經
    高雄市○○○路與和平二路口有燈光號誌管制之交岔路口闖
    紅燈，經固定式線圈感應照相系統拍照採證逕行舉發，爰依
    道路交通管理處罰條例第53條第1 項規定，裁處異議人罰鍰
    新臺幣（下同）1,800 元等語（漏依同條例第63條第1 項第
    3 款規定，記違規點數3 點）。
二、異議意旨略以：異議人於上開時、地行經違規地點時，係因
    行駛中未打方向燈逕行紅燈右轉，但交通裁決內容卻為闖紅
    燈，與違規事實有所出入，因由採證照片中可以明顯看出，
    駕駛人行駛途徑並未超過欲右轉之路口，所以舉發單內所附
    之照片，並未有充分證據顯示違規事實為闖紅燈，爰依法聲
    明異議，請求撤銷原處分云云。
三、按法院受理有關交通事件，準用刑事訴訟法之規定，道路交
    通管理處罰條例第89條前段定有明文。而犯罪事實應依證據
    認定，無證據不得認定犯罪事實；不能證明被告犯罪者，應
    諭知無罪之判決，刑事訴訟法第154 條第2 項、第301 條第
    1 項分別定有明文。又事實之認定，應憑證據，如未能發現
    相當證據，或證據不足以證明，自不能以推測或擬制之方法
    ，為裁判基礎；且認定不利於被告之事實須依積極證據，苟
    積極證據不足為不利於被告事實之認定時，即應為有利於被
    告之認定；另認定犯罪事實所憑之證據，雖不以直接證據為
    限，間接證據亦包括在內，然而無論直接證據或間接證據，
    其為訴訟上之證明，須於通常一般之人均不致有所懷疑，而
    得確信其為真實之程度者，始得據為有罪之認定，倘其證明
    尚未達到此一程度，而有合理之懷疑存在而無從使事實審法
    院得有罪之確信時，即應由法院為諭知被告無罪之判決（最
    高法院40年度台上字第86號、30年度上字第816 號、76年度
    台上字第4986號判例意旨參照）。
四、按「汽車駕駛人，行經有燈光號誌管制之交岔路口紅燈右轉
    者，處新臺幣600 元以上1,800 元以下罰鍰」，並記違規點
    數3 點，道路交通管理處罰條例第53條第2 項、第63條第1
    項第3 款分別定有明文。
五、訊據異議人對於前揭時、地，駕駛前揭機車，適燈號轉為紅
    燈，仍逕行闖越前行穿越行人穿越道之事實，固坦承不諱，
    惟矢口否認有何闖紅燈違規事實，辯稱：其係紅燈右轉，並
    非闖紅燈云云。經查：
  (一)觀之卷附舉發照片，可以明顯看出該違規地點高雄市○○○
    路與和平二路之右轉路口確實位於行人穿越道之前方，距離
    行人穿越道尚有一段距離，亦即駕駛人行經該路口倘欲右轉
    ，必須通過行人穿越道及「機慢車待轉區停車格」始能右轉
    ，有舉發照片2 張附卷可稽（見本院卷第19、20頁），是異
    議人於前揭違規時間騎乘前揭機車行經違規地點時，雖有於
    紅燈啟亮後超越停止線並通過行人穿越道之違規行為，而當
    時異議人並無車輛右偏之舉動，然因異議人之機車尚未行駛
    到達右轉路口，且當時異議人之機車行駛於道路外側車道緊
    臨右邊，是以異議人通過行人穿越道後究係欲右轉或直行，
    實無從由採證照片加以判斷；另異議人雖並未開啟右轉方向
    燈，然是否開啟方向燈或開啟方向燈之時間早晚，與個人駕
    駛習慣優劣有關，亦無從由異議人當時並未開啟右轉方向燈
    ，即逕為判斷異議人並非欲右轉；又參以異議人居住在高雄
    市○○○街49巷，確係在系爭路口之右方，有Google地圖1
    紙在卷可佐（見本院卷第23頁），且異議人之機車後端之煞
    車燈當時有啟亮，顯見其應有減速之意思，此亦與一般駕駛
    人行經交岔路口直行時車速較快，而行經交岔路口轉彎時車
    速較慢之駕駛習慣相符，是異議人前揭所陳，尚非全然無據
    ，足徵異議人應有騎乘前揭機車向右轉之可能。
  (二)綜上各節以觀，足徵原處分機關所提前揭證據，尚無法證明
    異議人確為闖紅燈，而非紅燈右轉之事實，則依罪疑惟輕之
    原則，自無法逕認異議人有闖紅燈之違規行為。
六、綜上所述，本件既查無積極證據證明異議人有直行一心一路
    闖紅燈之行為，且原處分機關所提出之證據在客觀上既未達
    於通常一般之人均不致有所懷疑、而得確信異議人確有直行
    一心一路路闖紅燈之程度，其有合理之懷疑存在時，即無從
    為異議人確有闖紅燈之確信，而應為有利於異議人即紅燈右
    轉和平二路之認定。原處分機關認定受處分人駕車行經有燈
    光號誌管制之交岔路口闖紅燈，因而依道路交通管理處罰條
    例第53條第1 項之規定裁處罰鍰1,800 元，即有未合，自應
    由本院將原處分予以撤銷，並改諭知如主文第2 項所示。
七、據上論斷，應依道路交通案件處理辦法第20條前段，裁定如
    主文。
中    華    民    國    98    年    6     月    26    日
                  交通法庭  法  官 曾子珍
以上正本證明與原本無異。
如不服本裁定，應於收受送達後5 日內向本院提出抗告狀。
中    華    民    國    98    年    6     月    29    日
                             書記官  王翌翔


司法院資訊處製作；財團法人民間司法改革基金會備份。
